臺灣南投地方法院刑事判決
111年度交易字第155號
公  訴  人  臺灣南投地方檢察署檢察官 
被      告  蔡永達


上列被告因公共危險等案件，經檢察官提起公訴（111年度偵字
第5197號），被告於本院準備程序中就被訴事實為有罪之陳述，
經告以簡式審判程序之旨，並聽取當事人之意見後，本院裁定依
簡式審判程序，判決如下：
    主  文
蔡永達駕駛動力交通工具而血液酒精濃度達百分之零點零五以上
，處有期徒刑陸月，併科罰金新臺幣伍萬元，有期徒刑如易科罰
金，罰金如易服勞役，均以新臺幣壹仟元折算壹日。又機車駕駛
人無駕駛執照駕車，犯過失傷害罪，處有期徒刑參月，如易科罰
金，以新臺幣壹仟元折算壹日。上開有期徒刑部分，應執行有期
徒刑捌月，如易科罰金，以新臺幣壹仟元折算壹日。
    事實及理由
一、犯罪事實：蔡永達於民國111年7月11日10時許，在南投縣國
    姓鄉北山村某雜貨店飲用藥酒後，明知飲酒後將導致注意能
    力減低、反應能力變慢，此時如駕車行駛於道路上，隨時有
    致他人於死、傷之危險，且其重型機車之駕駛執照業已於10
    5年3月24日因酒駕註銷，竟仍於同日18時42分許，基於服用
    酒類不能安全駕駛動力交通工具之犯意，無照騎乘車牌號碼
    000-0000號普通重型機車上路，沿南投縣國姓鄉中正路4段
    往台14線公路方向行駛，於同日18時47分許行至國姓鄉中正
    路4段183號前之三岔路口時，本應注意雙黃實線係用以劃分
    路面成雙向車道，禁止車輛跨越行駛，而依當時天候晴、日
    間自然光線，視距良好，路面為柏油鋪裝、乾燥、無缺陷、
    無障礙物等情，並無不能注意之情事，竟疏未注意及此，貿
    然跨越雙黃線超越前車，適黃燕金騎乘車牌號碼000-000號
    普通重型機車由上揭三岔路口左迴轉進入蔡永達所行駛之中
    正路4段對向車道，兩車發生碰撞，黃燕金因而人車倒地受
    有左側小腿壓砸傷之傷害。嗣經警到場處理，並將蔡永達送
    埔里基督教醫院救治，經該院抽血檢驗得知其血液酒精濃度
    為每公合（dl）304.20毫克（mg），經換算為百分之0.304
    ，逾越法定之百分之0.05標準，始悉上情。
二、證據名稱：　　
　㈠被告蔡永達於警詢、偵訊及本院審理時之自白。　
　㈡告訴人黃燕金於警詢之指述。　
　㈢職務報告書、南投縣警察局埔里分局肇事駕駛人血液檢測鑑
    定陳報檢察官許可書、埔基醫療財團法人埔里基督教醫院檢
    驗報告單、埔基醫療財團法人埔里基督教醫院診斷證明書、
    道路交通事故現場圖、道路交通事故調查報告表㈠、㈡、車籍
    查詢資料、道路交通事故肇事自首情形紀錄表2份、車輛詳
    細資料報表2份、南投縣政府警察局舉發違反道路交通管理
    事件通知單5張、道路交通事故照片16張。　
三、論罪科刑之理由：　　
　㈠道路交通管理處罰條例第86條第1項關於汽車駕駛人無駕駛
    執照駕車、酒醉駕車，因而致人受傷或死亡，依法應負刑事
    責任者，加重其刑至2分之1之規定，係就修正前刑法第276
    條第1項、第2項、第284條第1項、第2項各罪犯罪類型變更
    之個別犯罪行為予以加重，而成另一獨立之罪名，屬刑法分
    則加重之性質。被告為如事實欄所示之犯行時，並無駕駛執
    照，為被告所是認(警卷第4頁)，該當道路交通管理處罰條
    例第86條第1項所規定之「無駕駛執照駕車」至明。被告酒
    醉駕車因而致告訴人受傷，原應依道路交通管理處罰條例第
    86條第1項就被告係酒醉駕車此一特殊要件論以犯罪類型變
    更之酒醉駕車過失傷害罪，然被告酒後駕車之行為既已構成
    刑法第185條之3第1項第1款之情形而應依此規定單獨處罰，
    且與其過失傷害之行為間無想像競合犯或牽連犯關係而應予
    併合處罰，被告過失傷害之行為自不再適用道路交通管理處
    罰條例第86條第1項之「酒醉駕車」規定予以加重。是核被
    告所為，係犯刑法第185條之3第1項第1款之不能安全駕駛罪
    ，及道路交通管理處罰條例第86條第1項、刑法第284條前段
    之無駕駛執照犯過失傷害罪。被告所犯上開2罪間，行為互
    殊，罪名有別，應分論併罰。
  ㈡被告所為上開過失傷害犯行應依道路交通管理處罰條例第86
    條第1項加重其刑（無駕駛執照駕車部分）。另本案承辦員
    警接獲報案時雖當下未知肇事人姓名，但前往肇事現場處理
    時，被告在場且當場承認為肇事人，有道路交通事故肇事自
    首情形紀錄在卷可稽，參以被告事後並未逃避接受裁判之事
    實，尚見悔悟，核與自首之要件相合，爰就被告過失傷害犯
    行，依刑法第62條前段規定減輕其刑，並先加後減之；又被
    告所犯酒後駕車部分，經警前往處理，被告全身酒味、酒容
    ，言語明顯成酒醉狀態，且拒絕酒測，有職務報告在卷可考
    ，故此部分尚難認被告所犯酒後駕車部分符合自首之要件。
  ㈢本院審酌：被告於96、99、104年均有酒後駕車之紀錄，素行
    不佳，本案被告竟又罔顧公眾安全，於飲用酒類後無照騎車
    上路，且疏未注意遵守道路交通安全規則，與告訴人所騎乘
    機車發生碰撞，致告訴人受有前揭傷害，實有不該。並考量
    被告犯後坦承犯行，然迄未賠償告訴人所受損害；兼衡本案
    被告所測得血液酒精濃度、違反注意義務之情節、告訴人所
    受傷勢程度；暨被告自陳其高中畢業之智識程度，經濟狀況
    貧困，從事臨時工，目前獨居之家庭經濟生活狀況(本院卷
    第43頁)等一切量刑事項，分別量處如主文所示之刑及諭知
    易科罰金及易服勞役之折算標準。並綜合考量被告所犯上開
    2罪之類型、所為犯行行為與時間之關連性及被告整體犯行
    之應罰適當性等情狀，就被告所犯上開各罪之有期徒刑部分
    ，定其應執行刑如主文所示，並諭知易科罰金之折算標準。
四、依刑事訴訟法第273條之1、第310條之2、第454條，判決如
    主文。
五、如不服本件判決，得自收受送達之日起20日內，向本院提起
    上訴狀（須附繕本）。
本案經檢察官石光哲提起公訴，檢察官林孟賢到庭執行職務。
中　　華　　民　　國　　111 　年　　12　　月　　20　　日
                        刑事第三庭  法  官    顏紫安
以上正本與原本無異。
如不服本判決應於收受送達後20日內向本院提出上訴書狀，並應
敘述具體理由；其未敘述上訴理由者，應於上訴期間屆滿後20日
內向本院補提理由書（均須按他造當事人之人數附繕本）「切勿
逕送上級法院」。
告訴人或被害人如對於本判決不服者，應具備理由請求檢察官上
訴，其上訴期間之計算係以檢察官收受判決正本之日期為準。
                                    書記官    劉芳竺 
中　　華　　民　　國　　111 　年　　12　　月　　22　　日
附錄本案論罪科刑法條：
刑法第185條之3第1項第1款
駕駛動力交通工具而有下列情形之一者，處2年以下有期徒刑，
得併科20萬元以下罰金：
一、吐氣所含酒精濃度達每公升零點二五毫克或血液中酒精濃度
    達百分之零點零五以上。
二、有前款以外之其他情事足認服用酒類或其他相類之物，致不
    能安全駕駛。
三、服用毒品、麻醉藥品或其他相類之物，致不能安全駕駛。
因而致人於死者，處3年以上10年以下有期徒刑；致重傷者，處1
年以上7年以下有期徒刑。
曾犯本條或陸海空軍刑法第54條之罪，經有罪判決確定或經緩起
訴處分確定，於五年內再犯第1項之罪因而致人於死者，處無期
徒刑或5年以上有期徒刑；致重傷者，處3年以上10年以下有期徒
刑。
道路交通管理處罰條例第86條：
汽車駕駛人，無駕駛執照駕車、酒醉駕車、吸食毒品或迷幻藥駕
車、行駛人行道或行經行人穿越道不依規定讓行人優先通行，因
而致人受傷或死亡，依法應負刑事責任者，加重其刑至二分之一
。
汽車駕駛人，在快車道依規定駕車行駛，因行人或慢車不依規定
，擅自進入快車道，而致人受傷或死亡，依法應負刑事責任者，
減輕其刑。
刑法第284條
因過失傷害人者，處1年以下有期徒刑、拘役或10萬元以下罰金
；致重傷者，處3年以下有期徒刑、拘役或30萬元以下罰金。